臺灣新北地方法院民事裁定 
111年度消債清字第74號
聲  請  人  詹偉正

代  理  人  陳志勇律師(法扶律師)
上列當事人聲請消費者債務清理清算事件，本院裁定如下：
    主  文
聲請人詹偉正自中華民國一百一十一年六月七日上午十時起開始
清算程序。
本件命司法事務官進行清算程序。
    理  由
一、按債務人不能清償債務或有不能清償之虞者，得依本條例所
    定清算程序，清理其債務；債務人對於金融機構負債務者，
    在聲請更生或清算前，應向最大債權金融機構請求協商債務
    清償方案，或向其住、居所地之法院或鄉、鎮、市、區調解
    委員會聲請債務清理之調解；法院開始清算程序之裁定，應
    載明其年、月、日、時，並即時發生效力；法院裁定開始清
    算程序後，得命司法事務官進行清算程序，必要時，得選任
    律師、會計師或其他適當之自然人或法人一人為監督人或管
    理人，消費者債務清理條例(下稱消債條例)第3條、第151條
    第1項、第83條第1項、第16條第1項分別定有明文。
二、聲請意旨略以：其患有缺血性心臟病、心室早期去極化等疾
    病，無法從事粗重工作，僅仰賴補助維持生活，因積欠龐大
    債務，前向本院聲請債務清理之前置調解，與最大債權金融
    機構台新國際商業銀行股份有限公司(下稱台新銀行)調解不
    成立。又聲請人於5年內並未從事營業額平均每月20萬元以
    下之營業活動，復未經法院裁定開始更生程序或宣告破產，
    爰依法聲請裁定准予開始清算程序等語。
三、經查：
(一)聲請人前向本院聲請債務清理之前置調解，經台新銀行評估
    後表示因聲請人之情況無法清償債務，故未提出調解方案，
    且聲請人亦表示其無清償能力而調解不成立等情，此有調解
    程序筆錄、調解不成立證明書附於本院111年度司消債調字
    第32號卷可參。是聲請人據以聲請清算，本院自應綜合聲請
    人目前全部收支及財產狀況，評估是否已不能維持符合人性
    尊嚴之最基本生活條件，而有消債條例第3條規定之「不能
    清償債務或有不能清償之虞」之情事。
(二)聲請人之債務總額：經聲請人及債權人陳報其金融機構債務
    總額為305,935元；非金融機構債務總額為6,357,433元(包
    含中華開發資產管理股份有限公司5,783,477元、元大國際
    資產管理股份有限公司278,000元、富邦資產管理股份有限
    公司295,956元)，本院審酌暫以該總和即6,663,368元為其
    債務總額。
(三)聲請人之財產及收入：依聲請狀附具之財產及收入狀況說明
    書、全國財產稅總歸戶財產查詢清單、中華民國人壽保險商
    業同業公會保險業通報作業資訊系統資料查詢結果回覆書所
    示，聲請人名下有彰化縣竹塘鄉長安段土地1筆，目前經臺
    灣彰化地方法院案執行中；聲請人之收入部分，依108、109
    年度綜合所得稅各類所得資料清單，其2年間收入共20,000
    元，惟上開資料僅係作為報稅之用，依其陳報稱其目前並無
    工作收入，僅每月領有低收扶助2,802元、750元，租金補助
    5,000元，其餘不足額部分皆由其姐李淑玲資助等語，並提
    出勞工保險被保險人投保資料表暨明細、郵政存簿儲金簿為
    佐，應堪採信。是本院審酌暫以8,552元為其每月可處分所
    得數額。
(四)聲請人之必要支出狀況：聲請人主張其每月必要支出依新北
    市政府所公告之111年度新北市最低生活費15,800元之1.2倍
    計算即18,960元，經核符合消債條例第64條之2第1項規定；
    且依消債條例施行細則第21條之1第3項規定，聲請人若表明
    以行政院衛生福利部公布之最低生活費1.2倍計算必要支出
    ，毋庸記載原因、種類及提出證明文件，是聲請人上開主張
    應為可採。
(五)聲請人每月可支配所得為扣除每月生活必要支出後已無餘額
    。故聲請人主張其有消債條例第3條所規定不能清償債務之
    情事，堪予採信。
四、綜上所述，本件聲請人為一般消費者，並未從事營業活動，
    且有無法清償債務之情事，亦未經法院裁定開始更生程序或
    許可和解或宣告破產，復查無消債條例第6條第3項、第8條
    或第82條第2項所定駁回清算聲請之事由存在。從而，聲請
    人本件清算之聲請，洵屬有據，應予准許。爰裁定開始清算
    程序，並依法命司法事務官進行本件清算程序。
五、法院終止清算程序後，債務人之債務並非當然免除，仍應由
    法院斟酌消債條例有關免責之規定，例如本條例第133條、
    第134條、第135條等規定，依職權認定是否裁定免責，故法
    院終止清算程序後，債務人雖有免責之機會，惟其財產不敷
    清償清算程序之費用如係因上述條例所定不可免責之事由所
    致，法院即非當然為免責之裁定，債務人就其所負債務仍應
    負清償之責，附此敘明。
中　　華　　民　　國　 111　　年　　 6　　月　　 7　　日
                  民事第六庭    法　官　莊惠真
以上正本證明與原本無異。
本裁定不得抗告。
本裁定已於111年6月7日上午10時公告。
中　　華　　民　　國　 111　　年　　 6　　月　　 7　　日
                                書記官　蘇莞珍